最　高　行　政　法　院　裁　定
　　　　　　　　　　　　　　　　　　 96年度裁字第00771號
上　訴　人　甲○○
被 上訴 人　財政部臺灣省南區國稅局
代　表　人　乙○○
上列當事人間因綜合所得稅事件，上訴人對於中華民國95年1月
27日高雄高等行政法院94年度簡字第426號判決，提起上訴，本
院裁定如下：
　　主  文
上訴駁回。
上訴審訴訟費用由上訴人負擔。
　　理  由
一、按「對於適用簡易程序之裁判提起上訴或抗告，須經最高行
    政法院許可，且該許可以訴訟事件所涉及之法律見解具有原
    則性為限。」行政訴訟法第235條定有明文。所謂訴訟事件
    涉及之法律見解具有原則性，係指該事件所涉及之法律問題
    意義重大，而有加以闡釋之必要情形而言，如對於行政命令
    是否牴觸法律所為之判斷，或就同類事件所表示之法律見解
    與其他高等行政法院或本院所表示之見解互相牴觸，有由本
    院統一法律上見解或確認其見解之必要情形屬之。
二、上訴人民國（下同）88年度綜合所得稅結算申報，列報免稅
    額新臺幣（下同）144,000元，經被上訴人審查，以其扶養
    親屬陳信榮未符合民法第1114條第4款及第1123條第3項之規
    定，否准認列免稅額72,000元，核定應補繳稅額9,582元，
    上訴人不服，申請復查，未獲變更，提起訴願，亦遭駁回，
    ，提起行政訴訟，經原審法院93年度簡字第37號判決駁回其
    訴確定在案，被上訴人依規定補徵稅額4,791元（訴願時已
    繳納半數），並加計行政救濟利息1,870元，一併徵收。上
    訴人不服，就行政救濟加計利息部分申請復查結果雖獲准追
    減行政救濟利息550元，惟上訴人猶未甘服，循序提起訴願
    及行政訴訟，均遭駁回，遂提起上訴。
三、本件上訴意旨略以：(一)上訴人88年度綜合所得稅申報，經否
    准認列扶養姪之免稅額經補稅9,582元，於90年1月聲明不服
    ，被上訴人未作復查處理，還送嘉義行政執行處強制執行，
    違反稅捐稽徵法第39條第1項但書「暫緩移送法院強制執行
    」之規定。上訴人於92年3月22日逕提訴願後，拖延至92年7
    月25日才作成復查決定，逾越應於2個月內作成復查決定之
    期間，違反稅捐稽徵法第35條第4項規定。訴願機關對上訴
    人逕提訴願未予審理，拖延至復查機關補作成復查決定後，
    始以復查機關於92年7月25日已作成復查決定為由，認上訴
    人於92年3月22日提起訴願為無理由，予以駁回，諭令如對
    復查決定尚有不服，應另案提起訴願，違反訴願法第85條第
    1項規定。又上訴人於92年9月10日第二次提訴願、93年1月
    16日提行政訴訟時，均已對加計利息部分表明異議，惟訴願
    機關及被上訴人均不予理會，讓上訴人於本稅救濟程序終了
    後，復就加計利息部分重新提行政救濟。綜上，上訴人遲誤
    復查決定、訴願決定期間，係因被上訴人等違反行政程序之
    故意過失行為所造成，自不得責令納稅義務人加計遲延利息
    。(二)再者，被上訴人強扣上訴人存款3,847元及90年退稅款
    7,854元抵繳系爭88年度稅款，事後僅以1.4﹪利率計息退還
    ，且計算金額不足及計算日數不足，又90年度稅款早於90年
    中扣繳，退稅款以91年12月1日起算，不合理且不公平。被
    上訴人違法扣款未以5﹪利率計息退還，再加上被上訴人單
    方面之故意過失延遲之時日，將已繳期間全程計算加計，更
    是差之千里。(三)本件行政機關未於期限內作成復查決定、違
    法移送強制執行、逕提訴願為審理、退款不加算利息、追繳
    確以高利率計息、強加人民負擔利息，違反法律、法理事實
    甚明，自不得以行政機關未遵守法定不變期間致遲誤之期間
    ，強加人民負擔利息。因此：1.原判決見解顯有不當。2.原
    判決以稅捐稽徵法第35條第4項規定復查決定期間屬訓示規
    定，顯牴觸該條係法定不變期間。3.再者，被上訴人強扣上
    訴人存款及退稅款共11,701元抵稅，退還時以11,662元按1.
    4﹪加計利息退還，短差之39元係被上訴人於違法強制執行
    時用於郵資之支出，該支出既是被上訴人之過失所致，何有
    認執行郵資39元非由國庫收取，故未加計利息退還之理。原
    判決就此部分顯無理由。4.被上訴人退還違法強制扣抵稅款
    時，以1.4﹪利率計息，補徵卻以5﹪利率計息，引用基礎不
    一致更是不符合「一致性原則」及「合理性原則」。且違反
    行政程序法第1條公正立場及第6條之平等原則。該強制扣抵
    稅款既是被上訴人違法強制行為，並非上訴人自行繳納稅款
    ，自應適用同一稅率。原判決認行政處分並無不合，顯無理
    由。為此請求廢棄原判決、撤銷訴願決定及復查決定等語。
四、本院查：（一）按「納稅義務人對稅捐稽徵機關之復查決定
    如有不服，得依法提起訴願及行政訴訟。經依復查、訴願或
    行政訴訟等程序終結決定或判決，應退還稅款者，稅捐稽徵
    機關應於復查決定，或接到訴願決定書，或行政法院判決書
    正本後10日內退回；並自納稅義務人繳納該項稅款之日起，
    至填發收入退還書或國庫支票之日止，按退稅額，依繳納稅
    款之日郵政儲金匯業局之1年期定期存款利率，按日加計利
    息，一併退還。經依復查、訴願或行政訴訟程序終結決定或
    判決，應補繳稅款者，稅捐稽徵機關應於復查決定，或接到
    訴願決定書，或行政法院判決書正本後10日內，填發補繳稅
    款繳納通知書，通知納稅義務人繳納，並自該項補繳稅款原
    應繳納期間屆滿之次日起，至填發補繳稅款繳納通知書之日
    止，按補繳稅額，依原應繳納稅款期間屆滿之日郵政儲金匯
    業局之1年期定期存款利率，按日加計利息，一併徵收。」
    稅捐稽徵法第38條定有明文。（二）原審係以：稅捐稽徵法
    第35條第4項規定復查決定期間，係訓示規定，上訴人既因
    申請復查享有延遲繳納稅款之利益，自應負擔延遲繳納稅款
    之利息，且前項復查決定期間屆滿後，被上訴人若仍未作成
    決定，上訴人依法得逕行提起訴願，對上訴人之救濟權亦有
    所保障。是以上訴人指摘被上訴人未依法於2個月內作成復
    查決定，致被加計行政救濟利息負擔，有違公平正義云云，
    洵無足採。又上訴人分別於91年12月16日及同年月1日繳納
    3,808元及7,854元，此分別有92年6月份退稅核定表、被上
    訴人代收移送行政執行處滯納綜合所得稅稅款及財務罰鍰繳
    款書等附於原處分卷可稽，則被上訴人按繳納稅款之日郵政
    儲金匯業局之一年期定期存款利率（1.4％），按日加計利
    息退還，已分別加計利息24元〔3,808元（執行郵資39元除
    外）×1.4%×172元（91.12.16－92.6.5）/365天〕及55元
    〔7,854元×1.4%×187元（91.12.1－92.6.5）/365元〕退
    還上訴人；另上訴人指摘被上訴人計算金額及計算日數不足
    部分，經查係因執行郵資39元非由國庫收取，故未加計利息
    ，又本件國庫支票之開票日為92年6月5日，自應計息至開票
    日，並無不合。經核原判決對上訴人在原審之主張如何不足
    採之論據取捨等，均已詳為論斷，並無判決理由不備、判決
    不適用法規等違背法令情事，上訴狀所陳各節，仍執前詞，
    均屬其主觀對法律見解之歧異，並無所涉及法律見解具有原
    則性，而需由本院加以闡釋之必要，揆諸首揭規定及說明，
    本件上訴，不應許可，其上訴難謂合法，應予駁回。
五、依行政訴訟法第249條第1項前段、第104條、民事訴訟法第
    95條、第78條，裁定如主文。
中　　華　　民　　國　　96　　年　　4　　 月　　13　　日
                  第五庭審判長法  官　林　茂　權
                              法  官  劉  介  中
                              法  官  鄭　小  康
                              法  官  鄭　忠　仁
                              法  官　黃　本　仁
以  上  正  本  證  明  與  原  本  無  異
中　　華　　民　　國　　96　　年　　4　　 月　　13　　日
　　　　　　　　　　　　　　　書記官　彭　秀　玲
